臺灣臺南地方法院刑事判決　　　　　　　　　　　　九十二年度訴字第一二三號
　　公　訴　人　臺灣台南地方法院檢察署檢察官
　　被　　　告　丁○○
　　指定辯護人　本院公設辯護人　甲○○
右列被告因傷害等案件，經檢察官提起公訴 (九十二年度偵字第六四八二、一一五二
二號)，本院判決如左：
    主  文
丁○○無罪。
    理  由
一、公訴意旨如附件起訴書所載。
二、惟訊據被告丁○○坦承於駕車搭載其男友林志成途經起訴書所載時地，因前方有
    車輛停車等待紅燈而無法前進，為丙○○駕車隨後趕至，因丙○○奔向渠所駛汽
    車，要打開駕駛座車車門未果，復敲擊渠的左前車門玻璃，並逕行跳上該車引擎
    蓋，以赤手擊裂前擋玻璃，阻止渠前行，渠乃倒車然後再以時速五至十公里前進
    ，並踩剎車，致丙○○失手未抓緊而摔落地面受傷等情，然矢口否認渠有傷害致
    重傷之犯行，辯稱：渠當時如果不這樣做的話，怕渠跟車內的人都會被丙○○打
    死，因為他已將徒手擋風玻璃打破；渠當時先倒車，前進再踩煞車要逼他知難而
    退自己跳下車，伊無傷害他之意；他原本一直叫渠停車，渠不停車，他就一直敲
    打擋風玻璃，把渠車擋風玻璃全部敲碎，他的動作看起來像要打渠，因為擋風玻
    璃全部碎了，他左手沒有地方扶，他才會從上面滑下來；他當時有說要打死渠及
    渠車上的林志成；渠是正當防衛，渠防衛亦未過當等語。
三、按對於現在不法之侵害，而出於防衛自己或他人權利之行為，不罰。但防衛行為
    過當者，得減輕或免除其刑，刑法第二十三條定有明文。故茍行為人確受現在不
    法之侵害，因出於防衛自己或他人權利，而實施排除該侵害之防衛行為，且其防
    衛並未逾越必要之程度，即難為係防衛過當，應認係成立正當防衛，而構成阻卻
    違法事由，得據以不罰（司法院院字第七八五號解釋意旨、最高法院九十年台上
    字第三八六九號判決意旨參照）。故在正當防衛，被侵害法益之價值必不相等於
    或輕於因防衛而受害之法益（司法院院字第七八五號解釋意旨參照）。又刑法上
    之防衛行為，祇以基於排除現在不法之侵害而不超越必要之程度為已足，不以出
    於不得已之行為為條件（最高法院二十六年渝上字第一五二０號判例參照）。是
    本件應審究者，乃被告之行為是否合於正當防衛之成立要件，有無防衛過當之情
    事。
四、經查被告丁○○駕車搭載其男友林志成途經起訴書所載時地，因前方有車輛停車
    等待紅燈而無法前進，為丙○○駕車隨後趕至，因丙○○奔向渠所駛汽車，要打
    開駕駛座車車門未果，復敲擊渠的左前車門玻璃，並逕行跳上該車引擎蓋，以赤
    手擊裂前擋玻璃，阻止渠前行，渠乃倒車然後再以時速五至十公里前進，並踩剎
    車，致丙○○失手未抓緊而摔落地面受傷等情，業據被告丁○○於審理中供承不
    諱，核與證人林志成於警訊時及偵查中證述目睹情節、證人張良齊於警訊時證述
    被告曾電知伊丙○○自其車上摔落情節、證人陳採蓮於警訊時證述被告所駛車輛
    受損送修情節、告發人乙○○○於警訊時指訴情節均相符，並為起訴檢察官及蒞
    庭檢察官所是認，且有臺灣基督長老教會新樓醫院診斷證明書二紙、台南市立醫
    院轉診單乙紙、新樓醫院出院病歷摘要乙份、台南市立醫院急診病歷乙份、台南
    縣警察局道路交通事故調查報告表及道路交通事故現場圖各乙紙、救護記錄表二
    紙、警員洪登貴報告乙份、查訪紀錄表六紙、新樓醫院函三紙、現場照片十三幀
    、上大汽車玻璃有限公司估價單乙紙、被告傳簡訊予被告丙○○之簡訊內容乙紙
    等附卷足資佐證，自足認屬實。是由上開事證觀之，足見被告丁○○當時確係因
    欲駕車離去現場，遭被害人丙○○以逕行跳上該車引擎蓋，以赤手擊裂前擋玻璃
    之強暴方式，阻止渠前行，換言之，其係正遭受被害人丙○○以刑法第三百零四
    第一項之強制犯行，妨害其行使自由離去之權利，故其為能脫離現場，以倒車然
    後再以時速五至十公里前進，並踩剎方式，以迫使丙○○離開其車之引擎蓋上，
    顯係因受該現在不法之侵害，因出於防衛自己之自由離去權利，而實施排除該侵
    害之正當防衛行為，已足認定，此由蒞庭檢察官亦所是認及起訴檢察官亦另起訴
    被害人丙○○涉犯前開強制罪嫌（本院另結），益可得證。抑且，被害人丙○○
    既跳上被告所駛汽車引擎蓋上，攀附於其前擋風玻璃前，並已赤手猛力將其前擋
    玻璃幾乎全部擊裂，有該被擊裂拆下之前擋風玻璃照片乙幀在卷足憑，則被告處
    此自由離去之權利正遭受嚴重不法侵害之緊急情況下，先倒車然後再以緩慢之時
    速五至十公里前進，並踩剎方式，以迫使丙○○離開其車之引擎蓋上，衡諸被告
    當時所處主、客觀情況，顯係其為防衛自由離去權利所必須採取之相當防衛手段
    ，並未逾越必要之程度，揆諸首開司法院解釋及最高法院判例、判決意旨，實難
    因其採取該防衛行為，致發生被害人失手摔落地面，而受有左眼失明之重傷害之
    結果，即認其被侵害之人身自由法益輕於因其防衛而受侵害之被害人之身體眼睛
    健全法益，而謂其有防衛過當之情事。蒞庭檢察官以：被告應該將車停下來，讓
    丙○○從引擎蓋下來，對丙○○的不法應該採取比較妥適的行為，因為丙○○沒
    有拿兇器，也沒有用不法的腕力傷害被告，丙○○只是敲打擋風玻璃只是對物的
    毀損，被告的防衛行為與被告的傷害是不成比例的，認定被告是防衛過當云云。
    惟本件被告既在防衛其駕車自由離去之權利，則如其反將該車停下，豈非任其自
    由離去權利反受侵害，而失正當防衛之亦在排除現在不法侵害之目的，況正當防
    衛尤非以出於不得已之行為為條件，已如前述，故其論據與上開事理及法理不合
    ，尚難成立。因認本件被告之行為合於正當防衛之行使要件，且其防衛行為亦未
    過當，依照刑法第二十三條前段規定，自屬不罰，尚難繩以傷害致重傷罪，應諭
    知無罪，以免冤抑。
五、據上論斷，應依刑事訴訟法第三百零一條第一項判決如主文。
中    華    民    國      九十三      年      七        月      七      日
                                  臺灣臺南地方法院刑事第一庭
                                      審判長  法官  侯明正
                                              法官  李東柏
                                              法官  柯顯卿
右正本證明與原本無異。
如不服本判決，應於判決送達後十日內向本院提出上訴狀( 應附繕本 )。
                                            書記官  許悉愛
中    華    民    國      九十三      年      七        月      八      日
